臺灣士林地方法院刑事判決　　　　　　 96年度重訴緝字第2號
公　訴　人　臺灣士林地方法院檢察署檢察官
被　　　告　甲○○
指定辯護人　邵良正律師
上列被告因貪污等案件，經檢察官提起公訴（93年度偵字第945
、第946 號、第947 號、第2345號、第2346號、第3134號、第4
313 號、第4314號），本院判決如下：
    主  文
甲○○共同公司應收之股款，股東並未實際繳納，而以申請文件
表明收足，處有期徒刑肆月，如易科罰金以銀元參佰元即新臺幣
玖佰元折算壹日。減為有期徒刑貳月，如易科罰金以銀元參佰元
即新臺幣玖佰元折算壹日。
    事  實
一甲○○與謝佩鈺（另經本院判處有期徒刑2 年6 月）、陳明宗
  （另經本院判處有期徒刑6 月）均明知依據公司法規定，公司
  應收之股款應實際繳納，不得僅以申請文件表明已收足，竟基
  於違反前述公司法規定之共同犯意聯絡，甲○○經由陳明宗之
  介紹，於民國91年2 月間，以新臺幣（下同）30,000元之代價
  ，提供其本人之國民身分證影本透過陳明宗轉交予謝佩鈺，且
  明知甲○○未實際繳納出資，竟以帝后有限公司（址設臺北市
  信義區○○路○ 段405 號3 樓之1 ，下稱帝后公司）之章程、
  變更登記申請書、股東同意書及公司章程修正條文對照表等文
  件，表明甲○○已出資500,000 元，取得原登記負責人謝佩鈺
  之出資額，於91年4 月8 日檢附上開申請文件向主管機關臺北
  市政府建設局申請公司變更登記，而以上開申請文件表明股款
  已收足。
三案經法務部調查局臺北市調查處移送臺灣士林地方法院檢察署
  檢察官偵查起訴。
    理  由
一上開犯罪事實，業據被告甲○○於本院審理中坦承不諱，核與
  共同被告陳明宗所為供述情節相符（見偵字第947 號卷(二)第47
  3 頁反面至第476 頁反面、本院93年度重訴字第6 號卷(三)第15
  2 頁至第156 頁，此部分之供述證據未經當事人及指定辯護人
  於言詞辯論終結前聲明異議），並有帝后公司章程、變更登記
  申請書、股東同意書及公司章程修正條文對照表在卷可憑（見
  外放證物袋），被告甲○○之自白，核與事實相符，應堪採信
  。綜上，本件被告甲○○違反公司法之犯行，事證明確，應予
  依法論科。
二核被告甲○○所為，係犯公司法第9 條第1 項公司應收足之股
  款未收足，而以申請文件表明收足罪。被告甲○○和謝佩鈺、
  陳明宗就違反公司法之犯行，有犯意聯絡及行為分擔，為共同
  正犯。爰審酌被告甲○○貪圖利益，致觸法典，對於金融秩序
  影響甚鉅，惟其仰賴創世基金會救助，確因經濟困窘所致，且
  犯後坦承犯行，尚有悔意等一切情狀，量處如主文所示之刑，
  並諭知易科罰金之折算標準。末查：被告甲○○行為時修正前
  刑法第41條第1 項前段規定：「犯最重本刑為5 年以下有期徒
  刑以下之刑之罪，而受6 個月以下有期徒刑或拘役之宣告，因
  身體、教育、職業、家庭之關係或其他正當事由，執行顯有困
  難者，得以1 元以上3 元以下折算1 日，易科罰金。」又被告
  甲○○行為時之易科罰金折算標準，95年5 月17日修正公布刪
  除前罰金罰鍰提高標準條例第2 條規定，就其原定數額提高為
  100 倍折算1 日，則本件被告甲○○行為時之易科罰金折算標
  準，應以銀元300 元折算1 日，經折算為新臺幣後，應以新臺
  幣900 元折算1 日。修正後刑法第41條第1 項前段則規定：「
  犯最重本刑為5 年以下有期徒刑以下之刑之罪，而受6 個月以
  下有期徒刑或拘役之宣告者，得以新臺幣1 千元、2 千元或3
  千元折算1 日，易科罰金。」經比較修正前後之易科罰金折算
  標準，以修正前刑法之規定，較有利於被告甲○○，故本件爰
  依刑法第2 條第1 項前段，適用修正前刑法第41條第1 項前段
  及修正刪除前罰金罰鍰提高標準條例第2 條，諭知易科罰金之
  折算標準。又本件被告甲○○之犯罪時間係在96年4 月24日以
  前，爰依中華民國九十六年罪犯減刑條例規定，就前揭宣告刑
  減為如主文所示之刑，並諭知易科罰金之折算標準。
三末按修正前刑法第56條之連續犯，係指同一行為人出於概括之
  單一犯意，達續為數個均得獨立成罪之單一行為，侵害相同法
  益，而犯同一罪名之一連串之犯罪，其成立要件行為人必須具
  有概括犯意 (主觀要件)； 行為人須自始對各個單一行為之實
  行均有所預見，而概括地包括在其犯意之中，方能成立連續犯
  。查本件被告甲○○係於91年2 月間以30,000元之代價交付身
  分證件影本予被告陳明宗，此與臺灣臺北地方法院95年度訴字
  第2023號確定判決所認定之事實，即被告甲○○於93年間與潘
  健民（未據起訴）及自稱「陳先生」之成年人共同基於違反公
  司法第9 條第1 項規定之犯意聯絡，先由凡登公司原任負責人
  潘健民於93年6 月10日申請將該公司所在地變更至臺北市中山
  區○○○路○ 段80號9 樓之1 ，再於同年7 月12日，將800,00
  0 元及3,100,000 元之款項，分別自甲○○彰化商業銀行帳戶
  及潘健民中興商業銀行（嗣為聯邦銀行購併）帳戶內轉帳存入
  凡登公司中國信託商業銀行股份有限公司000000000000號帳戶
  ，以取得銀行資金存款證明，充作甲○○出資3,900,000 元之
  文件，並作為凡登公司已收足上開應收增資股款之證明（款項
  旋於同年7 月14日自凡登公司帳戶轉出），同時改推甲○○為
  董事，並出具潘健民、甲○○二人之股東出資同意書，連同前
  開中國信託銀行存摺交由不知情之李英會計師事務所會計師李
  秋敏，由該會計師出具資本額查核報告書後，代向臺北市政府
  商業管理處申請辦理增資及改推甲○○為董事之登記，而經該
  處於同年7 月23日核准登記在案，核其前後二次犯行，被告甲
  ○○交付身分證件資料之對象並不相同，犯罪時間也相距達2
  年餘，顯見被告甲○○本件犯行應係另行起意而為，故被告甲
  ○○本件犯行，與前案經確定判決之部分自不生修正前刑法連
  續犯之裁判上一罪關係，是本件既非前案之同一案件，本院自
  得就本件加以審究，附此敘明。
四被告甲○○不另為無罪諭知部分
  (一)公訴意旨略以：被告甲○○明知收受報酬，提供國民身分證
    影本資料，擔任虛設公司負責人或股東，顯具有從事不法之
    犯罪意圖，竟仍基於幫助詐取國庫退稅款、違反公司法、商
    業會計法之不確定犯意，按月受領一萬元至二萬元不等之報
    酬，乃分別居中或提供下列本人或親友之國民身分證影本予
    郝燕陪、謝松甫、謝佩鈺等人，作為虛設公司使用，因認被
    告甲○○涉嫌違反幫助犯貪污治罪條例第5 條第1 項第2 款
    、商業會計法第71條第1 等罪嫌等語。
  (二)惟按刑法上幫助犯之成立，須行為人基於幫助正犯犯罪之意
    思，予正犯以精神上或物質上之助力而參與犯罪構成要件以
    外之行為，以助成正犯犯罪之實施為要件。如果，雖在外形
    上，可認為幫助，但對正犯之犯罪，無違法之認識，而欠缺
    幫助犯罪之故意，係基於其他原因，即難論以幫助犯。經查
    ，訊據被告甲○○辯稱：因被告陳明宗要伊去某間公司上班
    ，才交付身分證件影本予陳明宗等語，參諸被告陳明宗係受
    被告謝佩鈺所託，蒐集帝后公司負責人變更登記所需之身分
    證件，此經被告陳明宗供述明確，是被告甲○○固有提供本
    人之身分證件影本予被告陳明宗之事實，惟被告甲○○僅係
    單純交付身分證件影本以充作變更公司登記負責人所需，並
    未實際參與帝后公司之經營，則被告甲○○於提供身分證件
    影本供被告陳明宗轉交謝佩鈺使用時，其主觀上是否有預見
    其交付上開身分證件影本有因而供被告郝燕陪詐領國家退稅
    款不法使用，非無可疑。且查本件並無積極證據足資證明被
    告甲○○有自被告郝燕陪處獲取與提供身分證件此行為不相
    當之不法利益，是本件並無何積極證據足資証明被告甲○○
    對於被告陳明宗、謝佩鈺向其取得上開身分證件影本以擔任
    帝后公司負責人之目的，係為詐領國家退稅款乙節有所認識
    ，尚難因被告甲○○有提供其所有之上開身分證件予被告陳
    明宗、謝佩鈺，即認被告甲○○可能涉犯幫助貪污治罪條例
    及違反商業會計法犯行，惟此部分如成立犯罪，公訴人認與
    前揭論罪科刑部分，有修正前刑法第55條之裁判上一罪關係
    ，爰不另為無罪之諭知。
據上論斷，應依刑事訴訟法第299 條第1 項前段，公司法第9 條
第1 項，刑法第2 條第1 項前段、第11條前段、第28條，修正前
刑法第41條第1 項前段，刑法施行法第1 條之1 、修正前罰金罰
鍰提高標準條例第2 條，現行法規所定貨幣單位折算新臺幣條例
第2 條，中華民國九十六年罪犯減刑條例第2 條第1 項第3 款、
第7 條第1 項、第2 項，判決如主文。
本案經檢察官張世和到庭執行職務。
中　　華　　民　　國　　96　　年　　8 　　月　　15　　日
                  刑事第七庭審判長法  官    趙文卿
                                  法  官    高雅敏
                                  法  官    許碧惠
如不服本判決，應於判決送達後10日內，向本院提出上訴，上訴
書狀應敘述具體之理由。
                                  書記官    徐仁豐
中　　華　　民　　國　　96　　年　　8 　　月　　15　　日
附錄
公司法第9條第1項
公司應收之股款，股東並未實際繳納，而以申請文件表明收足，
或股東雖已繳納而於登記後將股款發還股東，或任由股東收回者
，公司負責人各處5 年以下有期徒刑、拘役或科或併科新臺幣50
萬元以上250 萬元以下罰金。
